【裁判字號】    92,再,1
【裁判日期】    921219
【裁判案由】    再審之訴
【裁判全文】
臺灣基隆地方法院民事裁定  九十二年度再字第一號
    再審原告    甲○○○○○○.
    再審被告    安泰商業銀行股份有限公司
    法定代理人  林堉璘
右當事人間請求再審之訴事件，再審原告對於本院民國九十年十二月二十四日九十年
度促字第一七九九一號確定支付命令提起再審之訴，本院裁定如左：
    主      文
再審之訴駁回。
再審訴訟費用由再審原告負擔。
    理      由
一、本件聲請意旨略以：再審原告與再審被告安泰商業銀行股份有限公司間信用卡清
    償債務事件，經貴院以九十年度促字第一七九九一號支付命令確定在案。由於兩
    造間清償債務事件係以支付命令方式確定，再審原告並無親自收受貴院支付命令
    裁定之送達，亦無收受再審被告所核發之信用卡附卡，故再審原告並不知悉與再
    審被告間有此一清償債務事件存在，直至民國（下同）九十二年十月二十九日接
    獲再審被告委託催收公司電話催收，請安泰商業銀行股份有限公司傳真信用卡申
    請書予再審原告確認申請書之附卡申請人簽名是否為再審原告親自簽名，方知遭
    訴外人即正卡申請人莊登州偽造再審原告之簽名申請附卡，據此依民事訴訟法第
    四百九十六條第一項第九款、第五百二十一條第二項規定，對該支付命令提起再
    審之訴，並附上信用卡申請書影本乙件。
二、按再審之訴，應於三十日之不變期間內提起。前項期間，自判決確定時起算。但
    再審之理由知悉在後者，自知悉時起算。又再審之訴，應表明左列各款事項，提
    出於管轄法院為之：(一)當事人及法定代理人。(二)聲明不服之判決及提起再審之訴
    之陳述。(三)應於如何程度廢棄原判決及就本案如何判決之聲明。(四)再審理由及關
    於再審理由並遵守不變期間之證據。再審訴狀內，宜記載準備本案言詞辯論之事
    項。民事訴訟法第五百條第一、二項、第五百零一條定有明文。查本件原確定支
    付命令係於九十一年一月八日以寄存送達之方式送達與再審原告（寄存於基隆市
    警察局第四分局大武崙派出所），有本院九十年度促字第一七九九一號支付命令
    卷附送達證書可稽，依九十二年一月十四日修正前民事訴訟法第一百三十八條規
    定「送達不能依前二條規定為之者，得將文書寄存送達地之自治或警察機關，並
    作送達通知書，黏貼於應受送達人住、居所、事務所或營業所門首，以為送達」
    ，原支付命令以寄存送達之方式送達於再審原告，自屬合法送達，並不以再審原
    告親自收受為必要，再審原告主張並無親自收受本院支付命令裁定之送達乙節，
    自無理由。從而本件之再審期間，應適用同法第五百條第一項及第二項前段，自
    支付命令確定時起算，而無該條第二項後段「其再審之理由發生或知悉在後者，
    均自知悉時起算」適用之餘地。是再審原告主張直至九十二年十月二十九日接獲
    再審被告委託催收公司電話催收，經查詢方知遭訴外人即正卡申請人莊登州偽造
    再審原告之簽名申請附卡云云，並不足採。查前開支付命令既於九十一年一月八
    日送達原告，經二十日原告未異議而於同年一月二十八日確定，是本件再審期間
    ，應自九十一年一月二十八日起算，至同年二月二十六日屆滿三十日。再審原告
    遲至九十二年十一月六日始提起本件再審之訴，顯已逾期。
三、次按支付命令之聲請，除應表明當事人及法院外，祇須表明請求之標的並其數量
    及請求之原因事實，以及應發支付命令之陳述，此觀民事訴訟法第五百十一條之
    規定自明。亦即支付命令僅係就債權人請求之事項及所提出之書證為形式上之審
    查，與判決之行言詞辯論程序須為實質上審查有別。而同法第四百九十六條第一
    項第九款規定之再審事由，依前開說明，係以前訴訟程序事實審言詞辯論終結前
    已存在而未經斟酌之證物為限，則本件支付命令之核發既未經言詞辯論之實質審
    理程序，性質上自無適用該款再審之餘地（最高法院六十一年台抗字第四０七號
    判例參照）。本件再審原告依民事訴訟法第第五百二十一條第二項規定，主張支
    付命令有同法第四百九十六條第一項第九款之情形，而提起再審之訴，顯無再審
    理由，不應准許。
四、綜上所述，再審原告逾上開支付命令確定後三十日之不變期間始聲請再審，且其
    主張之再審事由，於本件再審之訴無適用餘地，依首揭法律規定及判例要旨，其
    提起再審之訴於法不合，應予駁回。
五、依民事訴訟法第五百零二條第一項、第九十五條、第七十八條，裁定如主文。
中      華      民      國    九十二    年     十二     月     十九     日
~B臺灣基隆地方法院民事庭
~B    法      官  林玉珮
右為正本係照原本作成。
對於本件裁定如有不服，應於收受送達後十日內向本院提出抗告書狀，敘述抗告之理
由，抗告於台灣高等法院，並應繳納抗告裁判費新台幣肆拾伍元正。
中      華      民      國    九十二    年     十二     月    二十三    日
~B    法院書記官  湯惠芳


司法院資訊處製作；財團法人民間司法改革基金會備份。
